【裁判字號】    99,易,195
【裁判日期】    990430
【裁判案由】    竊盜等
【裁判全文】
臺灣嘉義地方法院刑事判決               99年度易字第195號
公  訴  人  臺灣嘉義地方法院檢察署檢察官
被      告  甲○○
指定辯護人  本院公設辯護人  丙○○
上列被告因竊盜等案件，經檢察官提起公訴（九十九年度偵字第
一九六一號），本院判決如下：
    主    文
甲○○損壞他人之音響、大型婚紗照、存錢筒、咖啡壺及書籍，
足以生損害於他人，處有期徒刑參月，如易科罰金，以新臺幣壹
仟元折算壹日。
被訴侵入住宅及竊盜部分公訴不受理。
    犯罪事實
一、甲○○基於損壞他人之物之犯意，於民國九十九年二月十三
    日上午十一時許，在位於嘉義市○區○○路五一五號後棟二
    樓房間內，徒手損壞其弟媳丁○○所有之音響一台、大型婚
    紗照一幅、存錢筒一個、咖啡壺一個及書籍四十本，致令不
    堪使用，足以生損害於丁○○。
二、案經丁○○訴由嘉義市政府警察局第一分局報告臺灣嘉義地
    方法院檢察署檢察官偵查起訴。
    理    由
壹、有罪部分：
一、按被告以外之人於審判外之陳述，經當事人於審判程序同意
    作為證據，法院審酌該言詞陳述或書面陳述作成時之情況，
    認為適當者，亦得為證據。當事人、代理人或辯護人於法院
    調查證據時，知有第一百五十九條第一項不得為證據之情形
    ，而未於言詞辯論終結前聲明異議，視為有前項之同意，刑
    事訴訟法第一百五十九條之五定有明文。查本件認定事實所
    引用之陳述證據，經本院於審理時提示被告甲○○及其辯護
    人均表示無意見，迄於言詞辯論終結前亦未聲明異議，可認
    為同意作為證據，本院審酌該陳述證據之取得過程並無瑕疵
    ，與本案待證事實間復具有相當之關聯性，以之為本案證據
    尚無不當，自得採為證據。
二、訊據被告甲○○固於本院供認損壞告訴人丁○○所有之音響
    一台、大型婚紗照一幅、存錢筒一個、咖啡壺一個及書籍四
    十本等情，惟辯稱：係出於正當防衛云云，辯護人並為被告
    辯稱：上開物品是否已至不堪使用程度，尚有斟酌餘地等語
    。經查：
  (一)告訴人丁○○所有之上開物品遭被告損壞之事實，業據被告
    於本院供承在卷（見本院卷第一一八頁），核與證人即告訴
    人丁○○於警詢（見警卷第四至六頁）、偵查（見偵查卷第
    一○頁）及本院（見本院卷第四○至五一頁）、證人即被告
    之母乙○○（見本院卷第五六至六五頁）於本院證述相符，
    並有證人丁○○所出具之被害報告單（見警卷第八頁）及現
    場照片（見警卷第一○頁）在卷可稽，堪認被告上開自白與
    事實相符，應屬可信。
  (二)辯護人雖為被告辯稱：上開物品是否已至不堪使用程度，尚
    有斟酌餘地等語，惟證人丁○○於本院證稱：上開遭被告損
    壞之音響一台、大型婚紗照一幅、存錢筒一個、咖啡壺一個
    及書籍四十本均已不能使用等語（見本院卷第四七頁），核
    與證人乙○○於本院證稱：回家後有看到音響、婚紗照、存
    錢筒、咖啡壺及書籍均壞掉了等語（見本院卷第六○頁）相
    符，並有證人丁○○所提出之婚紗照、存錢筒及音響損壞照
    片在卷可憑（見本院卷第一○二、一○三、一○五至一○七
    頁），證人乙○○與被告誼屬至親，所為證言當無誣陷被告
    入罪之可能，其證言自屬可信，是證人丁○○指證其所有之
    上開物品均遭被告損壞致令不堪用等情，應屬實在。
  (三)至被告辯稱：其損壞證人丁○○所有之上開物品係出於正當
    防衛云云，然按正當防衛必須對於現在不法之侵害始得為之
    ，侵害業已過去，即無正當防衛可言。至彼此互毆，又必以
    一方初無傷人之行為，因排除對方不法之侵害而加以還擊，
    始得以正當防衛論。故侵害已過去後之報復行為，與無從分
    別何方為不法侵害之互毆行為，均不得主張防衛權（最高法
    院三十年上字第一○四○號判例參照）。證人丁○○於警詢
    （見警卷第四、五頁）及本院（見本院卷第四○頁）均證稱
    ：其於九十九年二月十三日去臺北渡假，不在嘉義等語，核
    與被告於本院自承：證人丁○○至少三、四年未進入上開嘉
    義市○區○○路五一五號後棟二樓房間內等語（見本院卷第
    一一八頁）相符，足見證人丁○○於案發當日即九十九年二
    月十三日確實不在案發現場，自無從對被告為現在不法之侵
    害，是被告所為，顯非正當防衛。
  (四)綜上所述，本案事證明確，被告所辯無非卸責之詞，委無足
    採，其犯行堪以認定。
三、核被告所為，係犯刑法第三百五十四條之損壞他人之物罪。
    又被告係證人丁○○之大伯，二人為家庭暴力防治法第三條
    第四款所定之家庭成員，固據被告於本院供承在卷（見本院
    卷第一一八頁），惟證人丁○○於案發當時不在現場，已如
    上述，亦無其他證據證明被告損壞證人丁○○之上開物品係
    為對證人丁○○實施精神上不法侵害，故被告所為，不另成
    立家庭暴力防治法第二條第二款之家庭暴力罪，附此敘明。
    爰審酌被告係專科肄業之智識程度，既與告訴人有相當親誼
    關係，僅為細故即損壞他人之物，所損害之物品雖非新品，
    惟對告訴人而言仍有相當紀念價值，犯後迄未與告訴人達成
    和解，獲得其諒解等一切情狀，量處如主文所示之刑，並諭
    知易科罰金之折算標準。
貳、公訴不受理部分：
一、公訴意旨另以：被告於九十九年二月十三日上午十一時許，
    無故侵入告訴人丁○○所居住位於嘉義市○區○○路五一五
    號之後棟二樓房間內，竊取二、三十件衣服、三十幾本相簿
    及一台三十二吋電視機，因認被告尚涉犯刑法第三百零六條
    第一項之侵入住宅罪嫌及第三百二十條第一項之竊盜罪嫌等
    語。
二、按告訴乃論之罪，告訴人於第一審辯論終結前，得撤回其告
    訴；告訴乃論之罪，其告訴經撤回者，應諭知不受理之判決
    ；不受理之判決，得不經言詞辯論為之，刑事訴訟法第二百
    三十八條第一項、第三百零三條第三款及第三百零七條分別
    定有明文。
三、查本件告訴人丁○○告訴被告上開侵入住宅及竊盜犯行部分
    ，公訴意旨認係觸犯刑法第三百零六條第一項之侵入住宅罪
    及第三百二十條第一項之竊盜罪，依同法第三百零八條第一
    項及第三百二十四條第二項之規定，須告訴乃論。茲據告訴
    人具狀撤回告訴，有撤回告訴狀附卷可稽（見本院卷第九二
    頁），依照上開說明，本件被告被訴侵入住宅及竊盜部分爰
    不經言詞辯論，逕為諭知不受理之判決。
據上論斷，應依刑事訴訟法第二百八十四條之一、第二百九十九
條第一項前段、第三百零三條第三款、第三百零七條，刑法第三
百五十四條、第四十一條第一項前段，刑法施行法第一條之一第
一項、第二項前段，判決如主文。
本案經檢察官陳昱奉到庭執行職務。
中    華    民    國    99    年    4     月    30    日
                  刑事第三庭    法  官  鄭雅文
如不服本判決應於判決送達後十日內向本院提出上訴書狀，並應
敘述具體理由；其未敘述上訴理由者，應於上訴期間屆滿後二十
日內向本院補提理由書（均須按他造當事人之人數附繕本）「切
勿逕送上級法院」。告訴人或被害人如對於本判決不服者，應具
備理由請求檢察官上訴，其上訴期間之計算係以檢察官收受判決
正本之日期為準。
中    華    民    國    99    年    4     月    30    日
                                書記官  蘇姵容
附錄論罪科刑法條：
刑法第三百五十四條
毀棄、損壞前二條以外之他人之物或致令不堪用，足以生損害於
公眾或他人者，處二年以下有期徒刑、拘役或五百元以下罰金。

司法院資訊處製作；財團法人民間司法改革基金會備份。
